【裁判字號】    97,重訴,197
【裁判日期】    971024
【裁判案由】    清償借款
【裁判全文】
臺灣臺中地方法院民事判決             97年度重訴字第197號
原      告  丙○○
訴訟代理人  陳世川律師
被      告  富迪開發建設股份有限公司
                        號1樓.
法定代理人  乙○○
被      告  戊○○
訴訟代理人  乙○○
被      告  甲○○
                        號
上列當事人間請求清償借款事件，本院於民國97年10月9 日言詞
辯論終結，判決如下：
    主      文
被告富迪開發建設股份有限公司、戊○○、甲○○應各給付原告
新臺幣捌佰拾萬元，及均自民國97年5 月3 日起至清償日止按
週年利率6%計算之利息。如被告其中1 人已為給付，其餘被告於
給付金額範圍內，免除其給付義務。
訴訟費用捌萬仟壹佰柒拾元由被告連帶負擔。
本判決於原告以新臺幣貳佰柒拾陸萬柒仟元供擔保後，得假執行
。但被告甲○○以新臺幣捌佰拾萬元為原告預供擔保，就被告
甲○○部分，得免為假執行。
    事實及理由
一、原告主張略以：緣被告富迪開發建設股份有限公司（下稱富
    迪公司）於民國94年間，因購買南投縣竹山鎮土地而向原告
    借款新臺幣（下同）1500萬元，於94年12月16日簽發2 紙金
    額合計同額本票交付原告以資擔保，另陸續交付被告戊○○
    、甲○○各自於94年12月16日、12月21日簽發、金額各均
    1500萬元之本票以資擔保。被告富迪公司至今仍積欠原告83
    0 萬元並未清償，原告雖基於票據關係改向被告戊○○、甲○○追索，惟被告戊○○、甲○○亦置之不理。為此依消費
    借貸及票據關係請求被告給付如聲明所示。並聲明：除假執
    行擔保金額外，如主文所示。
二、被告抗辯略稱：富迪公司以所借款項購買之土地，因信託登
    記予被告甲○○名下，始由甲○○簽發本票作為擔保。然甲○○已徵得富迪公司同意辭任，終止信託關係，再經原告同
    意，原告之債權擔保應變更調整如下：(1)借款人富迪公司原
    簽發之本票仍由原告繼續收執。(2)土地原信託登記為被告甲○○，現更換為被告戊○○，應由被告戊○○簽發同額本票
    予原告為擔保。(3)被告甲○○已依法辭任，新受託人戊○○
    簽發本票予原告後，原告應將被告甲○○之前簽發之擔保本
    票退還。原告既已免除甲○○之信託保證責任，然其收受戊○○本票後仍扣留甲○○之本票不還，自不得對甲○○主張
    票據權利等語。被告甲○○並聲明：原告之訴駁回。如受不
    利判決，願供擔保，請免為假執行。其餘被告則聲明：駁回
    原告之訴。
三、不爭執事項：
  1.被告富迪公司於94年間因購買坐落於南投縣竹山鎮○○段土
    地，而向原告借款1500萬元，目前尚積欠830萬元未清償。
  2.被告富迪公司就上開借款，於94年12月16日簽發如原證一所
    示2紙 金額合計1500萬元本票交付原告以資擔保。
  3.被告富迪公司就上開借款，另交付分別由被告戊○○及甲○○各自簽發之原證二所示2 紙本票予原告以資擔保。
  4.被告富迪公司於民國94年間購買之南投縣竹山鎮○○段土地
    ，原登記為被告甲○○所有，於96年5 月間以塗銷信託為登
    記原因，登記為被告戊○○所有。
四、爭執之事項：被告甲○○是否徵得原告同意不負擔保責任（
    改由被告戊○○簽發本票負擔保責任）？
五、本院就上開爭執事項認定如下：
  (一)按票據為文義證券及無因證券，票據上之權利義務，悉依票
    上所載文義定之，與其基礎之原因關係各自獨立，票據上權
    利之行使，不以其原因關係存在為前提，是以執票人行使票
    據上權利時，就其基礎之原因關係確係有效存在，不負舉證
    責任。至票據債務人以自己與執票人間所存抗辯事由，對抗
    執票人，固為法之所許，惟應由票據債務人就此抗辯事由負
    舉證責任。且主張法律關係存在之當事人，僅須就該法律關
    係發生所須具備之特別要件，負舉證之責任，主張法律關係
    變更或消滅之當事人，就該法律關係變更或消滅所須具備之
    特別要件，負主張及舉證之責任。本件被告所抗辯甲○○已
    獲原告同意無須擔保而不負票據責任云云，依上開所述，自
    應由被告負舉證責任，合先敘明。
  (二)而被告就此所憑證據方法，無非僅為被告甲○○、戊○○各
    自簽發之上開本票發票日分別係94年12月16 日 、12月21日
    ，兩者相距5 日，暨證人丁○○曾耳聞富迪公司法定代理人
    乙○○提及要找人換票事宜。然前開本票發票日相距日期並
    非懸殊，尚不能僅以被告戊○○簽發本票日期在後，即謂該
    紙本票係獲原告同意用以交換被告甲○○之本票。而原告本
    人於97年8 月21日到庭具結陳述略謂：富迪公司透過代書介
    紹向伊借錢買竹山土地，借錢為了繳增值稅，伊共代繳增值
    稅1300多萬元，加上利息共1500萬元，因為增值稅稅單土地
    承受人是甲○○，所以甲○○開立1500萬元本票，戊○○開
    立本票理由，因為他提供大坑房地設定抵押權，所以本於提
    供房地設定抵押而擔任共同債務人。大約是增值稅繳款前幾
    天，約94年12月21或22日，在代書事務所，代書同時拿戊○○以其坐落大坑房地給我設定第二順位抵押權之設定契約書
    ，當時有乙○○、乙○○的一個朋友，富迪公司的小何、小
    何的父親，被告甲○○，當時伊指著甲○○問乙○○是何人
    ，乙○○說是她姊夫，沒看到戊○○。伊是在假扣押時調閱
    土地登記資料，才發現土地是戊○○的名字等語，並提出增
    值稅稅單，暨被告戊○○所有土地抵押權設定登記資料為憑
    ，堪以採信。而證人丁○○所證述：乙○○說要找人換本票
    回來，要伊載他去，但伊沒空，沒載他去，不知道乙○○要
    找何人換本票等語。顯然無法證明原告有同意，由被告戊○○簽發本票，以換回被告甲○○所簽發系爭本票之事實。況
    本件本票金額達1500萬元，被告等均係有相當社會經驗之成
    年人，當均謹慎為之，茍兩造間確有上開協議，被告自可於
    交付原告交還甲○○本票之同時，始交付被告戊○○本票予
    原告。故被告上開抗辯實難以採信。
  (三)綜上所述，應認被告就其應負舉證責任之上開事項，其舉證
    責任即有未盡，而無可採。
六、按稱消費借貸者，謂當事人一方移轉金錢或其他代替物之所
    有權於他方，而約定他方以種類、品質、數量相同之物返還
    之契約；又借用人應於約定期限內，返還與借用物種類、品
    質、數量相同之物，民法第474條第1項、第478條前段定有
    明文。又在票據上簽名者，依票上所載文義負責；發票人應
    照支票文義擔保支票之支付，票據法第5 條第1 項、第126
    條分別定有明文。末按連帶債務，係指數債務人以共同目的
    ，負同一給付之債務，而其各債務人對債權人，均負為全部
    給付義務者而言。而不真正連帶債務，係指數債務人，以單
    一目的，本於個別之發生原因負其債務，並因其中依債務之
    履行，而他債務一同歸消滅；即債務人基於不同債務發生原
    因，就同一內容之給付，對於同一債權人各負全部給付義務
    ，因一債務人給付，他債務人即同免其責任（最高法院94年
    度台上字第833 號、92年台上字第1540號判決意旨參照）。
    告富迪公司既向被告借貸，且被告富迪公司、甲○○、戊○○簽發之系爭本票，依其外觀形式觀之，已填載完成票據法
    第125 條第1 項所定應記載之事項，並經被告富迪公司、甲○○、戊○○於本票發票人處簽章，上開本票既經原告提示
    而未獲付款，被告均係發票人，即應負支付票款之責任。原
    告提起本件訴訟，請求被告富迪公司、甲○○、戊○○各給
    付票款830 萬元，並依票據法第133 條規定，自起訴狀繕本
    送達翌日起依週年利率6%計算利息，即無不合。又本件被告
    富迪公司、戊○○、甲○○係以單一目的，個別基於消費借
    貸借款人及本票發票人之原因而對原告負其債務，並因被告
    其中一人為給付後，他被告就該給負範圍內免給付之責任，
    原告主張被告三人對其應負不真正連帶債務，即於被告其中
    1 人已為給付，其餘被告於給付金額範圍內免除給付義務，
    於法亦無不合。從而，原告請求判決如主文第1 項所述，即
    屬有據，應予准許。
七、假執行之宣告：原告及被告甲○○均陳明願供擔保聲請宣告
    假執行，核無不合，爰酌定相當擔保金額准許之。
八、訴訟費用負擔、宣告假執行及免為假執行之依據：民事訴訟
    法第85條第2 項、第390 條第2 項、第392 條第2 項。
中    華    民    國    97    年    10    月    24    日
                  民事第三庭    法  官  林慧貞
正本係照原本作成。
如對本判決上訴，須於判決送達後20日內向本院提出上訴狀。
中    華    民    國    97    年    10    月    24    日
                                書記官


司法院資訊處製作；財團法人民間司法改革基金會備份。
